臺灣臺北地方法院民事判決　　　　　　100年度家訴字第211號
原　　　告　金陽信資產管理股份有限公司
法定代理人　林明正
訴訟代理人　蔡嘉芳
被　　　告　黃凱泰
　　　　　　段前惠
上列當事人間聲請宣告分別財產制事件，判決如下：
    主  文
原告之訴駁回。
訴訟費用由原告負擔。
    事實及理由
一、原告主張：原債權人陽信銀行於96年7 月31日將對被告黃凱
    泰之債權讓與原告。查被告黃凱泰、段前惠現有婚姻關係，
    婚後未辦理夫妻財產制契約登記，而原告前因與被告黃凱泰
    間之清償債務強制執行事件，經台灣士林地方法院發給91年
    8 月15日士院儀執美15858字第30629號債權憑證在案，惟債
    務人等迄今均未清償，尚積欠原告本金1,642,734 元及利息
    與違約金，且被告黃凱泰名下已無財產可供扣押執行，爰依
    民法第1011條之規定提起本訴，並聲明准予宣告被告間夫妻
    財產制改為分別財產制。
二、按原告之訴，依其所訴之事實，在法律上顯無理由者，法院
    得不經言詞辯論，逕以判決駁回之，民事訴訟法第249條第2
    項定有明文。次按夫妻未以契約訂立夫妻財產制者，除本法
    另有規定外，以法定財產制為其夫妻財產制；又債權人對於
    夫妻一方之財產已為扣押，而未得受清償時，法院因債權人
    之聲請，得宣告改用分別財產制，民法1005條、第1011條定
    有明文。而所謂未得受清償，包括全無可扣押之物或所扣押
    之物數量不足，及所扣押之財產不足清償該為扣押之債權人
    債權等情形，最高法院89年度臺上字第854 號判決意旨可供
    參照。其立法意旨，係為貫徹物權法定主義及保護交易安全
    ，同時避免夫妻藉登記夫妻財產制之方式，逃避債權人之強
    制執行。
三、經查原告主張被告黃凱泰、段前惠為夫妻關係，且被告間婚
    後並未約定夫妻財產制，被告黃凱泰之原債權人陽信商業銀
    行股份有限公司（下稱陽信銀行）前曾對黃凱泰聲請強制執
    行，因執行金額不足清償債權，債權人查報聲明債務人無其
    他可供執行財產，致未能全部執行等情，有士林地方法院91
    年 8月15日士院儀執美15858字第30629號債權憑證在卷可稽
    。次查原告於96年 7月31日自原債權人陽信銀行受讓對於被
    告黃凱泰之債權，亦有債權讓與證明書、民眾日報公告、戶
    籍謄本等在卷可證，惟原告聲請法院宣告被告間夫妻財產制
    改採分別財產制之目的，無非係欲代位行使夫妻剩餘財產分
    配請求權以獲得清償；然被告黃凱泰所負債務發生於89年間
    ，斯時兩造尚未結婚，屬被告黃凱泰婚前所負債務。則揆諸
    前揭立法意旨，被告顯無藉登記夫妻財產制之方式，逃避債
    權人強制執行之情事，原告自不得代位行使夫妻剩餘財產分
    配請求權，否則不符合法安定性及公平性原則。
四、從而，原告本於民法第1011條之規定，訴請本院宣告被告間
    之夫妻財產制應改用分別財產制，為無理由，應予駁回。
五、據上論結，本件原告之訴為無理由，依民事訴訟法第249 條
    第2項、第85條，判決如主文。
中    華    民    國    100    年    9    月    23    日
                  家事法庭   法  官   郭淑貞
以上正本，係照原本作成。
如不服本判決，應於送達後20日內，向本院提出上訴狀並表明上
訴理由，如於本送達前提起上訴者，應於判決送達後10日內補提
上訴理由書（須附繕本）。如委任律師提起上訴者，應一併繳納
上訴裁判費。
中    華    民    國    100    年    9    月    23    日
                             書記官   張詠忻